臺灣桃園地方法院刑事判決　　　　　　　98年度重訴字第77號
公　訴　人　臺灣桃園地方法院檢察署檢察官
被　　　告　傅柏峰
指定辯護人　陳文正律師
上列被告因違反槍砲彈藥刀械管制條例案件，經檢察官提起公訴
（98年度偵字第10259 號），本院判決如下：
    主  文
傅柏峰未經許可，製造空氣槍，處有期徒刑貳年陸月，併科罰金
新臺幣玖萬元，罰金如易服勞役，以新臺幣壹仟元折算壹日。扣
案之空氣槍三支（槍枝管制編號：桃鑑0000000000、桃鑑000000
0000、桃鑑0000000000）、工具五支、二氧化碳大鋼瓶三支、小
鋼瓶二十支，均沒收。
    事  實
一、傅柏峰明知非經中央主管機關許可，不得製造、持有可發射
    金屬具有殺傷力之空氣槍，竟基於製造具殺傷力空氣槍之犯
    意，於民國97年11月間某日，在其位於桃園縣桃園市○○○
    街41號住處內，將其於同年8 、9 月間，經由網路自不知名
    之賣家所分別購得之3 把不具殺傷力之氣體動力式空氣槍，
    以其另購得之加強彈簧，換裝於上開空氣槍之方式，將上開
    3 把空氣槍製造為具殺傷力之槍枝（槍枝管制編號：桃鑑00
    00000000、桃鑑0000000000、桃鑑0000000000），並藏放於
    前揭住處內；嗣於98年5 月5 日為警在上址查獲，並扣得上
    開具殺傷力槍枝3 支及不具殺傷力空氣槍1 支、工具5 支、
    二氧化碳大鋼瓶3 支、小鋼瓶20支、喇叭彈2 盒、橡皮彈37
    顆、鋼珠1 瓶等物，始悉上情。
二、案經新竹市警察局第三分局報告臺灣桃園地方法院檢察署檢
    察官偵查起訴。
    理  由
壹、程序部分：
一、被告傅柏峰於警詢、偵查，及本院訊問中所為之不利於己之
    供述，並無證據證明係出於強暴、脅迫、利誘、詐欺、疲勞
    訊問、違法羈押或其他不正之方法，且與事實相符，依刑事
    訴訟法第156 條第1 項規定，均得為證據。
二、按被告以外之人於審判外之言詞或書面陳述，除法律有規定
    者外，不得作為證據，刑事訴訟法第159 條第1 項定有明文
    ；又按法院或檢察官得囑託醫院、學校或其他相當之機關、
    團體為鑑定，或審查他人之鑑定，並準用第203 條至第206
    條之1 之規定（不包括第202 條囑託個人鑑定時應命鑑定人
    於鑑定前具結之規定），而鑑定之經過及其結果，應命鑑定
    人以言詞或書面報告，刑事訴訟法第208 條第1 項前段及第
    206 條第1 項亦有明定。另現行刑事訴訟法關於鑑定之規定
    ，除選任自然人充當鑑定人外，另設有囑託機關鑑定制度。
    依刑事訴訟法第198 條、第208 條之規定，不論鑑定人或鑑
    定機關、團體，固均應由法院、審判長、受命法官或檢察官
    視具體個案之需要而為選任、囑託，並依同法第206 條之規
    定，提出言詞或書面報告，始符合同法第159 條第1 項所定
    得作為證據之「法律有規定」之情形，否則所為之鑑定，仍
    屬傳聞證據。然於司法警察機關調查中之案件，為因應實務
    上，或因量大、或有急迫之現實需求，併例行性當然有鑑定
    之必要者，例如毒品之種類與成分、尿液之毒品反應，或者
    槍、彈有無殺傷力等鑑定，基於檢察一體原則，得由該管檢
    察長對於轄區內之案件，以事前概括選任鑑定人或囑託鑑定
    機關、團體之方式，俾便轄區內之司法警察官、司法警察對
    於調查中之此類案件，得即時送請先前已選任之鑑定人或囑
    託之鑑定機關、團體實施鑑定，以求時效（見法務部92年9
    月1 日法檢字第０九二００三五０八三號函參照，刊載於法
    務部公報第312 期）。是此種由檢察機關概括選任鑑定人或
    概括囑託鑑定機關、團體，再轉知司法警察官、司法警察於
    調查犯罪時參考辦理之作為，法無明文禁止，係為因應現行
    刑事訴訟法增訂傳聞法則及其例外規定之實務運作而為；且
    此種由司法警察官、司法警察依檢察官所概括選任之鑑定人
    或囑託鑑定機關、團體所為之鑑定結果，與檢察官選任或囑
    託為鑑定者，性質上並無差異，應同具有證據能力。查本案
    查扣之空氣槍等物，經送請桃園縣政府警察局進行鑑定，該
    局於98年5 月20日因此出具之桃警鑑字第0980014206號槍彈
    鑑定書，為實施鑑定之人員依專業知識經驗陳述其判斷意見
    ，自屬刑事訴訟法第159 條第1 項所指例外情形，且該鑑定
    書內已具體載明鑑定方法（即以檢視法、性能檢驗法、試射
    法）及其結果，已符合鑑定報告書之法定記載要件，自具有
    證據能力。
三、次查卷附之刑案現場照片及查扣證物照片等照片，均係屬機
    械性紀錄特徵，也就是認識對象的是攝影、照相鏡頭，透過
    鏡頭形成的畫面映寫入膠卷或特定儲存設備內（如記憶卡）
    ，然後還原於照相紙上，故攝影、照相中不含有人的供述要
    素，且在現實情形與作為傳達結果的照片，其內容上的一致
    性是透過機械的正確性來加以保障的，在攝影、照相中並不
    存在人對現實情形的知覺、記憶，在表現時經常可能發生的
    錯誤（如知覺的不準確、記憶隨時間推移而發生的變化、遺
    忘），故照片當然是非供述證據，並無傳聞法則之適用，惟
    上開照片既係透過機械拍攝後沖印所得，且與本案犯罪事實
    具有關聯性，而被告傅柏峰及選任辯護人對於卷內所附之上
    揭各該照片亦均未表示異議，主張係執法人員違法取得，經
    查又無不得作為證據之事由，依法自得作為證據，而有證據
    能力。
四、再本件扣案物，因均非屬供述證據而無傳聞法則之適用，復
    係由員警依法定程序合法所扣得，且與本案犯罪事實具有關
    聯性，而被告傅柏峰及其選任辯護人於本院審理時對於警員
    查扣之過程亦均未表示異議，主張係執法人員違法取得，經
    查又無不得作為證據之事由，依法自得作為證據，而有證據
    能力。
貳、實體部分：
一、訊據被告傅柏峰對於未經許可製造具殺傷力空氣槍之犯罪事
    實，迭於偵查、本院準備程序、審理中均坦承不諱，並有下
    列證據可資為證：
  (一)新竹市警察局第三分局員警於98年5 月5 日15時10分許，持
    本院核發搜索票在傅柏峰位於桃園縣桃園市○○○街41號住
    處搜索，扣得具傷害力空氣槍3 支（槍枝管制編號：桃鑑00
    00000000、桃鑑0000000000、桃鑑0000000000）、不具殺傷
    力空氣槍1 支、工具5 支、二氧化碳大鋼瓶3 支、小鋼瓶20
    支、喇叭彈2 盒、橡皮彈37顆，以及鋼珠1 瓶等物之事實，
    有本院核發案號為98年聲搜字第416 號搜索票、搜索扣押筆
    錄、搜索經過及結果陳報書、扣押物品目錄表各1 份、刑案
    現場照片31幀、扣押物品清單2 紙（見98偵10259 號偵卷第
    21頁至第45頁）在卷可稽。
  (二)又扣案之空氣槍3 枝（槍枝管制編號：桃鑑0000000000、桃
    鑑0000000000、桃鑑0000000000），先由新竹市警察局進行
    槍枝初篩，認均可發射彈丸，且均完全貫穿（單位面積動能
    已超過16焦耳／平方公分）監測板（鋁板），此有新竹市警
    察局氣體動力槍枝（空氣槍）動能初篩報告表及槍枝照片共
    3 份（見上開偵卷第46頁至第66頁）附卷可憑；上開槍枝，
    均再送請桃園縣政府警察局鑑定，經該局分別以檢視法、性
    能檢驗法、動能測試法鑑驗後，認送鑑空氣槍3 枝（槍枝管
    制編號：桃鑑0000000000、桃鑑0000000000、桃鑑00000000
    00）均具殺傷力，分析如下：1.編號1 空氣槍（槍枝管制編
    號桃鑑0000000000），認係氣體動力式槍枝，以小型高壓氣
    體鋼瓶內氣體為發射動力，可發射直徑約6mm 之金屬彈丸，
    槍長約108cm 、高約17cm，經實際裝填扣案直徑5.99mm、重
    量0.88g 之金屬彈丸作為試射用彈丸試射3 顆，分別測得發
    射速度為153 、143 、151 公尺／秒，計算其彈丸動能為10
    .30 、9.00、10.03 焦耳，換算其單位面積動能為36.55 、
    31.93 、35.60 焦耳／平方公分；2.編號2 空氣槍（槍枝管
    制編號桃鑑0000000000），認係氣體動力式槍枝，以小型高
    壓氣體鋼瓶內氣體為發射動力，可發射直徑約5.5mm 之金屬
    彈丸，槍長約67cm、高約20cm，經實際裝填扣案直徑5.46mm
    、重量0.93g 之金屬彈丸作為試射用彈丸試射3 顆，分別測
    得發射速度為181 、187 、184 公尺／秒，計算其彈丸動能
    為15.23 、16.26 、15.74 焦耳，換算其單位面積動能為65
    .06 、69.45 、67.24 焦耳／平方公分；3.編號3 空氣槍（
    槍枝管制編號桃鑑0000000000），認係氣體動力式槍枝，以
    小型高壓氣體鋼瓶內氣體為發射動力，可發射直徑約5.5mm
    之金屬彈丸，槍長約36cm、高約14.5cm，經實際裝填扣案直
    徑5.46mm、重量0.93g 之金屬彈丸作為試射用彈丸試射3 顆
    ，分別測得發射速度為95、101 、101 公尺／秒，計算其彈
    丸動能為4.20、4.74、4.74焦耳，換算其單位面積動能為17
    .92 、20.26 、20.26 焦耳／平方公分；此有該局98年5 月
    20日桃警鑑字第0980014206號鑑定書1 份、照片等在卷可查
    （見上開偵卷第87頁至第91頁）。再依該鑑定書所附之殺傷
    力之相關數據所載：「一、殺傷力定義：依據司法院秘書長
    81.6.11 秘台廳（二）字第06985 號函釋示：殺傷力的標準
    為在最具威力的適當距離，以彈丸可穿入人體皮肉層之動能
    為基準。二、殺傷力之相關數據：（一）依日本科學警察之
    研究結果，彈丸單位面積動能達20焦耳／平方公分，則足以
    穿入人體皮肉層。（二）內政部警政署刑事警察局對活豬作
    射擊測試結果，彈丸單位面積動能達24焦耳／平方公分，則
    足以穿入豬隻皮肉層。（三）美國軍醫總署定義：彈丸撞擊
    動能達58呎磅（約為78.6焦耳），則足以使人喪失戰鬥能力
    。」，對照上開數據，上開空氣槍3 支（槍枝管制編號：桃
    鑑0000000000、桃鑑0000000000、桃鑑0000000000），確均
    具有殺傷力乙情，應堪認定。
  (三)雖被告之選任辯護人為被告辯護稱上開編號3 空氣槍（槍枝
    管制編號桃鑑0000000000），經實際裝填扣案直徑5.46mm、
    重量0.93g 之金屬彈丸作為試射用彈丸試射3 顆，分別測得
    單位面積動能各為17.92 、20.26 、20.26 焦耳／平方公分
    ，若計算3 次試射之單位面積動能，其平均數字並無達到20
    焦耳／平方公分，認編號3 之空氣槍應不具殺傷力云云。然
    依日本科學警察之研究結果，彈丸單位面積動能達20焦耳／
    平方公分，則足以穿入人體皮肉層，已如上述，上開研究結
    果非指需以試射次數計算出平均單位面積動能後始能認定槍
    枝有無殺傷力，僅需試射時，該槍枝能使試射之彈丸單位面
    積動能達到20焦耳／平方公分，即足以穿入人體皮肉層而具
    殺傷力，本件編號3 空氣槍經實際裝填直徑5.46mm、重量0.
    93g 之金屬彈丸試射後，3 次試射結果多達有2 次試射結果
    均達單位面積動能20焦耳／平方公分以上，實可認定編號3
    空氣槍，係足以發射彈丸並穿入人體皮肉層之槍枝，認亦具
    有殺傷力無疑，辯護人上開所辯，並非可採。
  (四)綜上所述，足認被告傅柏峰前揭自白與事實相符，應堪採信
    ；從而，本件事證明確，被告未經許可製造上開3 支具殺傷
    力空氣槍之犯行，堪以認定，應依法論罪科刑。
二、論罪科刑部分：
  (一)查被告傅柏峰行為後，槍砲彈藥刀械管制條例業於100 年1
    月5 日經修正公布，並於同月7 日生效，其第8 條第6 項增
    訂：「犯第一項、第二項或第四項有關空氣槍之罪，其情節
    輕微者，得減輕其刑。」。雖槍砲彈藥刀械管制條例第8 條
    第1 項之規定有關空氣槍部分，對犯該罪而情節輕微者，未
    併為得減輕其刑或另為適當刑度之規定，業經司法院釋字第
    669 號解釋，認應自該解釋公布之日（即98年12月25日）起
    至遲於1 年屆滿時失其效力。而上開槍砲彈藥刀械管制條例
    第8 條第6 項遲至100 年1 月7 日始經修正增訂生效；惟釋
    字第669 號解釋文係闡釋：該條例第8 條第1 項有關空氣槍
    部分之最低法定刑為有期徒刑5 年，因對違法情節輕微、顯
    可憫恕之個案，法院縱適用刑法第59條規定酌減其刑後，仍
    無從考量行為人所應負責任之輕微，為易科罰金或緩刑之宣
    告，尚嫌情輕法重，致罪責與處罰不相對應，對犯該罪而情
    節輕微者，未併為得減輕其刑或另為適當刑度之規定，違反
    憲法第23條之比例原則等旨，足認前揭解釋並無將相關犯行
    予以屆期除罪之意，是其所稱屆期失其效力，係指槍砲彈藥
    刀械管制條例第8 條第1 項有關空氣槍之罪，其「最低法定
    刑」之規定，違反憲法第23條之比例原則部分，自該解釋公
    布之日起至遲於1 年屆滿時，失其效力而言，非謂上開條例
    第8 條第1 項有關空氣槍之罪刑屆期全部失效甚明，自不生
    犯罪後法律已廢止其刑罰之問題，合先敘明。
  (二)按行為後法律有變更者，適用行為時之法律。但行為後之法
    律有利於行為人者，適用最有利於行為人之法律，刑法第2
    條第1 項定有明文。又比較時應就最行有關共犯、未遂犯、
    想像競合犯、牽連犯、連續犯、結合犯，以及累犯加重，自
    首減輕暨其他法定加減（如身分加減）與加減例等一切規定
    ，綜其全部罪刑結果而為比較。查被告傅柏峰行為後，槍砲
    彈藥刀械管制條例業於100 年1 月5 日經修正公布，並於同
    月7 日生效施行，已如前述，修正後之槍砲彈藥刀械管制條
    例第8 條增訂第6 項規定「犯第一項、第二項或第四項有關
    空氣槍枝罪，其情節輕微者，得減輕其刑」。是比較新舊法
    之結果，行為後修正之法律有利於被告，依刑法第2 條第1
    項之規定，應適用修正後之槍砲彈藥刀械管制條例第8 條之
    規定較有利於被告。
  (三)又所謂製造包括創製、改造、組合、混合、化合等行為在內
    ，將購得之加強彈簧，換裝於空氣槍之改造行為亦屬製造。
    是核被告傅柏峰所為，係犯修正後槍砲彈藥刀械管制條例第
    8 條第1 項之未經許可製造空氣槍罪。被告於上開時地同時
    換裝上開3 支空氣槍之彈簧而製造成具殺傷力槍枝，乃一行
    為觸犯數罪名之想像競合犯，應依刑法第55條之規定，從一
    罪論處。
  (四)爰審酌被告傅柏峰係在自己住處，將其在網路上購得3 支原
    不具殺傷力之氣體動力式空氣槍，均以另行購得之加強彈簧
    換裝於上開空氣槍，使上開3 支空氣槍均具殺傷力之行為，
    雖屬不該，然查被告未曾使用上開槍枝作為不法用途，且上
    開空氣槍3 支經填裝彈丸之試射結果，其單位面積動能均非
    強大，復參諸被告於97年11月間製造上開3 支具殺傷力之空
    氣槍後，於98年5 月5 日即為警搜索而查獲，非法持有具有
    殺傷力槍枝之期間約半年尚稱短暫等情，足見被告犯罪情節
    輕微，爰依槍砲彈藥刀械管制條例第8 條增訂第6 項規定，
    減輕其刑。審酌被告思慮欠週，一時不察而犯下重罪，然其
    犯後態度良好，歷經偵審程序始終能坦承犯行，又被告並未
    曾使用空氣槍作為非法使用，堪認被告自承係因對改造空氣
    槍有興趣而誤觸法網之動機應為真實，復審酌其生活狀況、
    品行、智識程度、犯罪之目的、手段、所生危害等一切情狀
    ，爰量處如主文所示之刑，及就併科罰金部分，諭知易服勞
    役之折算標準。
  (五)另被告之選任辯護人復求為依刑法第59條規定酌減刑度等語
    。然按「刑法上之酌量減輕，必於犯罪之情狀可憫恕時，始
    得為之，為刑法第59條所明定，至犯罪情節輕微僅可為法定
    刑內從輕科刑之標準，不得據為酌量減輕之理由，原判決既
    未認定上訴人之犯罪情狀有何可憫恕之處，僅謂情節尚輕，
    輒依刑法第59條酌減本刑，其援引法令，自屬失當」；又「
    刑法第59條之酌量減輕其刑，必須犯罪另有特殊之原因與環
    境等等，在客觀上足以引起一般同情，認為即予宣告法定低
    度刑期猶嫌過重者，始有其適用」，最高法院著有28年上字
    第1064號、45年臺上字第1165號判例可稽。再按「刑法第59
    條之酌量減輕其刑，必於犯罪之情狀，在客觀上足以引起一
    般同情，認為即予宣告法定低度刑期，猶嫌過重者，始有其
    適用，至於被告無前科，素行端正，子女眾多等情狀，僅可
    為法定刑內從輕科刑之標準，不得據為酌量減輕之理由」，
    最高法院著有51年台上字第899 號判例要旨可稽。況按「量
    刑固屬法院自由裁量之職權，然仍應受比例原則等法則之拘
    束，並非可恣意為之，致礙及公平正義之維護，必須兼顧一
    般預防之普遍適應性與具體個案特別預防之妥當性，始稱相
    當。而刑法第59條之酌量減輕其刑，必於犯罪之情狀，在客
    觀上足以引起一般同情，認為即予宣告法定低度刑期，猶嫌
    過重者，始有其適用；至於被告無前科、家境貧困、肢體殘
    障、坦白犯行，犯罪所得低微等情狀，僅可為法定刑內從輕
    科刑之標準，不得據為酌量減刑之理由」；「刑法第59條之
    酌量減輕其刑，必於犯罪之情狀，在客觀上足以引起一般同
    情，認為即予宣告法定低度刑期，猶嫌過重者，始有其適用
    。原判決理由雖載上訴人事後已表悔意，向告訴人道歉，並
    為告訴人表示原宥，然此僅可為法定刑內從輕科刑之標準，
    不得據為酌量減輕之理由，原判決適用刑法第59條減輕其刑
    ，難謂無適用法則不當之違法」；「按刑法第59條之酌量減
    輕其刑，必於犯罪之情狀，在客觀上足以引起一般同情而確
    可憫恕者，始有其適用，至於是否年輕及無前科紀錄，或臨
    時起意及已與被害人家屬成立民事上和解等情狀，尚不得據
    為酌量減輕之理由。」（最高法院94年度台上第9 號、85年
    度台上第4397號、84年度台上第2164號判決意旨參照）。揆
    諸上開說明，可知刑法第59條之酌量減輕其刑之規定，必需
    於犯罪之情狀，在客觀上足以引起一般同情，認為即予宣告
    法定低度刑期，猶嫌過重者，始有其適用。本件被告傅柏峰
    雖未持該槍枝違犯他案，惟就其改造3 支空氣槍之情狀以觀
    ，顯係漠視法紀，尚非一時失慮致罹刑章，客觀上難以引起
    一般人之同情，其犯罪情狀，並無顯可憫恕之處，縱其事後
    已坦承犯行，犯後顯已生悔悟之意，然依最高法院之前述見
    解，此均與刑法第59條之要件無關。從而，被告之辯護人主
    張依刑法第59條之規定酌減其刑等情，為無理由，尚無足採
    ，併予敘明。
三、沒收部分：
  (一)扣案3 把空氣槍製造為具殺傷力之槍枝（槍枝管制編號：桃
    鑑0000000000、桃鑑0000000000、桃鑑0000000000），均屬
    違禁物，應依刑法第38條第1 項第1 款規定，宣告沒收；又
    扣案之工具5 支，均為被告傅柏峰所有供本件犯行所用之物
    ，經被告供承無訛（見本院98年度重訴字第77號卷第82頁）
    ，應依刑法第38條第1 項第2 款之規定，宣告沒收；再扣案
    二氧化碳大鋼瓶3 支、小鋼瓶20支等物，均屬空氣槍之配件
    ，為其構造之一部分並非單獨使用，應認亦屬違禁物（最高
    法院81年度台上字第2121號判決參照），亦應依刑法第38條
    第1 項第1 款規定，併予宣告沒收。
  (二)至警方另扣得之喇叭彈2 盒、橡皮彈37顆、鋼珠1 瓶等物，
    經桃園縣政府警察局鑑定結果，認送鑑喇叭彈2 盒均係直徑
    約5.5mm 、重量約0.9g之金屬彈丸；送鑑橡皮彈1 包均係直
    經約17mm，內有重量約2.69g 及3.49g 之兩種塑膠彈丸；送
    鑑鋼珠1 瓶均係直徑約6mm 、重量約0.88g 之金屬彈丸，而
    均未予認定上開喇叭彈2 盒、橡皮彈37顆、鋼珠1 瓶等物具
    有殺傷力等情，有上開鑑定書在卷足憑，該等物品既均不具
    殺傷力，亦非屬槍砲彈藥刀械管制條例之管制槍砲、彈藥，
    不屬違禁物，爰均不予宣告沒收，附此敘明。
據上論斷，應依刑事訴訟法第299 條第1 項前段，槍砲彈藥刀械
管制條例第8 條第1 項、第6 項，刑法第11條前段、第2 條第1
項、第42條第3 項、第38條第1 項第1 款、第2 款，刑法施行法
第1 條之1 第1 項、第2 項前段，判決如主文。
本案經檢察官王齡梓到庭執行職務。
中    華    民    國    100   年    4    月     27    日
                  刑事第五庭  審判長法  官  潘政宏
                                    法  官  石蕙慈
                                    法  官  張詠惠
以上正本證明與原本無異。
如不服本判決應於收受判決後10日內向本院提出上訴書狀，並應
敘述具體理由。其未敘述上訴理由者，應於上訴期間屆滿後20日
內向本院補提理由書( 均須按他造當事人之人數附繕本) 「切勿
逕送上級法院」。
                                    書記官  陳亭竹
中    華    民    國   100    年    4     月    28    日
附錄本案論罪科刑法條全文：
修正後槍砲彈藥刀械管制條例第8條：
未經許可，製造、販賣或運輸鋼筆槍、瓦斯槍、麻醉槍、獵槍、
空氣槍或第四條第一項第一款所定其他可發射金屬或子彈具有殺
傷力之各式槍砲者，處無期徒刑或五年以上有期徒刑，併科新臺
幣一千萬元以下罰金。
未經許可，轉讓、出租或出借前項所列槍枝者，處五年以上有期
徒刑，併科新臺幣一千萬元以下罰金。
意圖供自己或他人犯罪之用，而犯前二項之罪者，處無期徒刑或
七年以上有期徒刑，併科新臺幣一千萬元以下罰金。
未經許可，持有、寄藏或意圖販賣而陳列第一項所列槍枝者，處
三年以上十年以下有期徒刑，併科新臺幣七百萬元以下罰金。
第一項至第三項之未遂犯罰之。
犯第一項、第二項或第四項有關空氣槍之罪，其情節輕微者，得
減輕其刑。